# 店面转让费账务处理

提问人：jiuzhouhaotian 时间：2015-06-17 23:02:32
求教陈版主 a医药连锁公司支付 1000 万元，取得b个体工商户药店拥有的店面（b从房东c处租赁的房屋），并取得税务机关代开的转让费发票 1000 万元。假设（ 1 ）店面拥有的设备价值 100 万、装修 300 万（预计 5 年后新装），包含在上述 1000 万中。（ 2 ）房东c同意重新与a签订房租租赁合同，租赁期 10 年。 请问账务处理是（ 1 ） 1000 万全部确认长期待摊费用，在 10 年内摊销？ 还是（ 2 ） 100 万计入固定资产、装修 300 万计入长期待摊费用， 5 年摊销、剩余的 600 万计入长期待摊费用， 10 年摊销。 谢谢

回答人：chenyiwei
首先建议搞清楚收购价格（ 1000 万）高于可辨认资产（ 400 万）的差额（ 600 万）是为了什么？这里有几种可能性： 1 、与房东签订了优惠的租约（与收购日的市场租赁条件相比较而言）？ 2 、因为该店面特殊的地理位置，盈利能力较强？例如地处交通要道和繁华商圈，人流量大，单位面积营业收入大于周边同类商铺？或者周边为成熟社区，有固定的客户群？ 3 、有特殊的经营资质？ 4 、其他？ 如果属于情形 1 ，则应将差额确认为无形资产，在优惠租赁年限内摊销； 如果属于情形 2 ，则应将差额确认为商誉，期末进行减值测试； 如果属于情形 3 ，则应将差额确认为无形资产，在资质有效期内摊销，也可能是使用寿命不确定的无形资产。 如果同时涉及多项因素的，则应合理将该差额分拆，分别按上述原则处理。

提问人：jiuzhouhaotian 时间：2015-06-18 17:22:08
情形 2 是参照吸收合并情况下，该差额是购买方在其账簿及个别财务报表中确认的商誉？

回答人：chenyiwei
可以这样理解。

提问人：zengfengxia 时间：2015-06-23 14:12:26
请教陈版，收购店面承租权本身确认商誉的理由是什么？单一的商铺会构成业务吗？ 1 、与房东签订了优惠的租约（与收购日的市场租赁条件相比较而言）？ 2 、因为该店面特殊的地理位置，盈利能力较强？例如地处交通要道和繁华商圈，人流量大，单位面积营业收入大于周边同类商铺？或者周边为成熟社区，有固定的客户群？ 陈版提到的两个可能当中“2”应该是可能通过当前租金低于市场租金体现的，是不是可以理解，如果A确实能够通过收购店面获得“2”带来的额外收益，其来源应该是租金差而不是其他，实质上也是属于“1”的范畴？

回答人：chenyiwei
商铺本身是构成业务的。这里的超额获利能力不能完全归结于低于市场公允价值的租金，还包括原股东的经营形成的声誉、经营团队等因素，后者应归属于商誉。